臺灣桃園地方法院小額民事判決
111年度壢保險小字第145號
原      告  新安東京海上產物保險股份有限公司桃園分公司

法定代理人  單正寰  
訴訟代理人  吳崇銘  
            陳賢哲  
            許昶華  
被      告  謝耀德  

            梁淑菁  

訴訟代理人  周冠銘  
            許凱閔  
上列當事人間請求損害賠償事件，本院於民國111年6月15日言詞
辯論終結，判決如下：
    主    文
一、被告應給付原告新臺幣（下同）3萬2,391元，及自民國111
    年1月18日起至清償日止，按年息5％計算之利息。
二、訴訟費用1,000元由被告負擔。
三、本判決得假執行。
　　事實及理由
壹、程序方面
一、按訴訟之訴狀送達後，原告不得將原訴變更或追加他訴，但
    擴張或減縮應受判決事項之聲明者，不在此限，民事訴訟法
    第255條第1項但書第3款定有明文。本件原告起訴時請求：
    「被告應給付原告6萬5,910元整，及自起訴狀繕本送達翌日
    起至清償日止，按年息5％計算之利息。」，嗣於起訴狀送達
    被告後，於本院111年6月15日言詞辯論期日中，因考量零件
    折舊及自付額，而當庭變更聲明為：被告應給付原告3萬2,3
    91元，其餘不變（見本院卷第64頁背面）。經核原告前揭所
    為，乃減縮應受判決事項之聲明，依上揭規定，應予准許。
二、被告乙○○經合法送達，無正當理由未於言詞辯論期日到場，
    經核無民事訴訟法第386條各款所列情形，爰依原告聲請，
    由其一造辯論而為判決。
貳、實體方面
一、原告主張：
　　原告承保被保險人安維斯汽車租賃股份有限公司所有車牌號
    碼000-0000號租賃小客車（下稱系爭車輛）車體損失險，於
    109年12月28日15時許，由訴外人劉育廷駕駛系爭車輛行經
    桃園市平鎮區民族與高雙路交岔路口附近，遭被告甲○○駕駛
    車牌號碼000-0000號自用小客車（下稱A車），因違規迴轉
    迫使另一被告乙○○駕駛之車牌號碼000-0000號自用大貨車（
    下稱B車）煞停而未保持安全距離，致推撞系爭車輛。系爭
    車輛受損部分經送廠修復後，經扣除自付額，維修費用共計
    6萬5,910元整，其中零件3萬7,243元、工資暨烤漆2萬8,667
    元，原告已依保險契約給付被保險人，依保險法第53條之規
    定取得代位求償權。原告經扣除零件折舊費用後，仍有3萬2
    ,391元之損害。為此，爰依保險代位及侵權行為之法律關係
    ，提起本件訴訟。並聲明：如變更後之聲明所示。
二、被告則以：
　㈠甲○○：本件車禍事故責任歸屬不在伊這方，縱有違規跨越雙
    白實線變換車道之情，因為伊駕駛A車未與系爭車輛發生碰
    撞，伊之駕駛行為非肇事因素，系爭車輛受損之責任歸屬應
    是被告耀德駕駛B車未保持行車安全距離所致。並聲明：原
    告之訴駁回。
　㈡乙○○經合法通知，未於言詞辯論期日到場，亦未提出書狀作
    何聲明或陳述。
三、本院之判斷：
　㈠原告上開主張之事實，除被告甲○○爭執就本件車禍事故無肇
    事責任外，業據提出系爭車輛行車執照、劉育廷汽車駕駛執
    照（普通小型車）、系爭車輛受損照片、桃園市政府警察局
    平鎮分局平鎮交通分隊道路交通事故當事人登記聯單、新苗
    汽車股份有限公司維修估價單、理賠案件簽收單、電子發票
    證明聯、車輛維修保險賠款付承修廠商同意書等件為證（見
    本院卷第7頁至第15頁），復經本院依職權向桃園市政府警
    察局平鎮分局調閱交通事故調查卷宗核閱無訛（見本院卷第
    18頁至第39頁），復為被告甲○○所不爭執、被告乙○○經相當
    時期受合法之通知，而於言詞辯論期日不到場，亦未提出書
    狀爭執，依民事訴訟法第436條第2項、第280條第3項準用同
    條第1項前段之規定，視同自認，堪信原告主張為真實。
　㈡按因故意或過失，不法侵害他人之權利者，負損害賠償責任
    ；汽車、機車或其他非依軌道行駛之動力車輛，在使用中加
    損害於他人者，駕駛人應賠償因此所生之損害；數人共同不
    法侵害他人之權利者，連帶負損害賠償責任；不能知其中孰
    為加害人者亦同，民法第184條第1項前段、第191條之2前段
    、第185條第1項分別定有明文。又共同侵權行為之成立，不
    以共同侵權行為人間有意思聯絡為必要，苟各行為人之過失
    行為，均為其所生損害之共同原因，即所謂行為關連共同，
    亦足成立共同侵權行為，而就全部損害負連帶賠償責任（最
    高法院67年台上字第1737號判例意旨參照）。次按駕駛人駕
    駛汽車，應遵守道路交通標誌、標線、號誌之指示；雙白實
    線設於路段中，用以分隔同向車道，並禁止變換車道；汽車
    在同向二車道以上之道路變換車道時，應讓直行車先行，並
    注意安全距離；汽車行駛時，駕駛人應注意車前狀況及兩車
    並行之間隔，並隨時採取必要之安全措施，道路交通安全規
    則第90條第1項、第94條第3項、第98條第1項第6款、道路交
    通標誌標線號誌設置規則第149條第1項第7款分別定有明文
    。
　㈢經查，本件事故地點之路面上繪製有雙白實線，有道路交通
    事故現場編號1至5號照片可按（見本院卷第26頁背面至第27
    頁背面），復經本院勘驗檔案名稱「154521」路口監視器錄
    影光碟結果略為：「15：45：25-15：45：26，畫面2點鐘方
    向一輛黑色小客車閃爍左轉方向燈，自外側車道跨越雙白實
    線切入內側車道欲行左迴轉，此時該車左後方有一銀色小客
    車直行於內側車道，銀色小客車後方復有一同車道、行向之
    白藍色大貨車。15：45：27，黑色小客車進入內車道，行駛
    於銀色小客車前方行左迴轉，銀色小客車減速等待該車通過
    時，遭後方白藍色大貨車追撞，二車車身晃動。」等情（見
    本院卷第64頁背面至第65頁），與被告乙○○警詢時陳述略以
    ：「當時我直行，我看到前面剎車，也看到一台車要迴轉，
    我有保持安全距離，但當時下坡，後面又載貨，怪手剎不住
    。」、被告甲○○警詢時陳述略以：「當時我開到一半發現手
    機沒拿，從外側車道變換道內側車道迴轉回家拿手機。」等
    語相符，有A3類道路交通事故調查訪問表2份在卷可稽（見
    本院卷第23頁背面、第24頁背面）。是以本件事故乃肇因於
    被告甲○○駕駛A車沿桃園市平鎮區民族路三段往中壢方向，
    行經民族路三段與高雙路交岔路口時，於同向二車道道路變
    換車道，違規跨越雙白實線駛入內側車道欲於該路口行左迴
    轉，又未讓行駛在其後方之系爭車輛先行，致劉育廷僅能減
    速停等被告甲○○以避免追撞，復遭未充分注意車前狀況之被
    告乙○○駕駛之B車自後方追撞，則被告甲○○、乙○○之駕駛行
    為均違反上開規定而有過失甚明。又其等之過失行為乃系爭
    車輛損害之共同原因，而有行為關連共同，揆諸上開說明，
    是為共同侵權行為，應負連帶損害賠償責任。又原告既已依
    保險契約及車輛維修保險賠款付承修廠商同意書，為被保險
    人給付系爭車輛之修復費用予承修廠商，自得依上開法律規
    定代位行使對被告之損害賠償請求權。
　㈣第按不法毀損他人之物者，被害人得請求賠償其物因毀損所
    減少之價額；負損害賠償責任者，除法律另有規定或契約另
    有訂定外，應回復他方損害發生前之原狀，前項情形，債權
    人得請求支付回復原狀所必要之費用，以代回復原狀，民法
    第196條、第213條第1項、第3項分別定有明文。又依民法第
    196條請求賠償物被毀損所減少之價額，得以修復費用為估
    定之標準，但以必要者為限，例如：修理材料以新品換舊品
    ，應予折舊，此有最高法院77年5月17日77年度第9次民事庭
    會議決議可資參照。故債權人所得請求者既為回復原狀之必
    要費用，倘以維修費用為估定其回復原狀費用之標準，則修
    理材料以新品換舊品時，即應予折舊。依行政院所頒固定資
    產耐用年數表及固定資產折舊率之規定，系爭車輛之耐用年
    數為5年，依定率遞減法每年折舊1000分之369，其最後1年
    之折舊額，加歷年折舊累計額，其總和不得超過該資產成本
    原額之10分之9。另依營利事業所得稅查核準則第95條第6項
    規定「固定資產提列折舊採用定率遞減法者，以1年為計算
    單位，其使用期間未滿1年者，按實際使用之月數相當於全
    年之比例計算之，不滿1月者，以1月計」，系爭車輛自104
    年11月出廠，此有系爭車輛行車執照及公路監理電子閘門車
    號查詢汽車車籍資料可查（見本院卷第7頁、第35頁背面）
    ，迄本件車禍發生時即109年12月28日，已使用超過5年之耐
    用年限，則零件扣除折舊後之修復費用估定為為3,724元【
    計算式：37,243×1/10＝3,724，元以下四捨五入】，加上其
    餘非屬零件之工資暨烤漆2萬8,667元，系爭車輛必要回復原
    狀費用應為3萬2,391元【計算式：3,724＋28,667＝32,391】
    。又原告依前開民法第185條第1項之規定，本得請求被告甲
    ○○及被告乙○○連帶負損害賠償責任，惟連帶乃恐債權人求償
    落空，為保護債權人而設，債權人如放棄其保護，不為連帶
    之請求，自無不可。是原告請求被告給付3萬2,391元，自屬
    有據，應予准許。
  ㈤末按給付無確定期限者，債務人於債權人得請求給付時，經
    其催告而未為給付，自受催告時起，負遲延責任。其經債權
    人起訴而送達訴狀，或依督促程式送達支付命令，或為其他
    相類之行為者，與催告有同一之效力；遲延之債務，以支付
    金錢為標的者，債權人得請求依法定利率計算之遲延利息；
    應付利息之債務，其利率未經約定，亦無法律可據者，週年
    利率為百分之5，民法第229條第2項、第233條第1項前段、
    第203條分別定有明文。本件侵權行為損害賠償債務，其給
    付並無確定期限，依前揭規定，被告應自起訴狀送達之翌日
    起負遲延責任。查本件起訴狀繕本均於111年1月7日寄存送
    達於被告甲○○、被告乙○○戶籍地之警察機關，有送達證書2
    份附卷可稽（見本院卷第42頁、第45頁），是原告請求被告
    甲○○、被告乙○○自起訴狀繕本送達翌日（即111年1月18日）
    起至清償日止，按年息5％計算之利息，合於上開規定，為有
    理由。
四、從而，原告依侵權行為及保險代位之法律關係，請求被告給
    付如主文第1項所示之金額及利息，為有理由，應予准許。
五、本件係依民事訴訟法第436條之8適用小額訴訟程式所為之判
    決，應就被告敗訴部分，依同法第436條之20規定，依職權
    宣告假執行。
六、訴訟費用負擔之依據：民事訴訟法第78條、第85條第1項。
    並依職權確定本件訴訟費用額為1,000元（即第一審裁判費
    ）。　　　　　　
中　　華　　民　　國　　111 　年　　6 　　月　　29　　日
                  中壢簡易庭  法  官  劉哲嘉
以上正本證明與原本無異。
如不服本判決，須以違背法令為理由，於判決送達後20日內向本
庭（桃園市○○區○○路0段000號）提出上訴狀。（須按他造當事人
之人數附繕本）。
中　　華　　民　　國　　111 　年　　6 　　月　　29　　日
　　　　　　　　　　　　　　　書記官  陳香菱
附錄：
一、民事訴訟法第436條之24第2項：
    對於小額程序之第一審裁判上訴或抗告，非以其違背法令為
    理由，不得為之。
二、民事訴訟法第436條之25：
    上訴狀內應記載上訴理由，表明下列各款事項：
    （一）原判決所違背之法令及其具體內容。
    （二）依訴訟資料可認為原判決有違背法令之具體事實。
三、民事訴訟法第471條第1項：（依同法第436條之32第2項規定於小額事件之上訴程序準用之）上訴狀內未表明上訴理由者，上訴人應於提起上訴後20日內，提出理由書於原第二審法院；未提出者，毌庸命其補正，由原第二審法院以裁定駁回之。